【裁判字號】    98,交聲,623
【裁判日期】    980922
【裁判案由】    聲明異議
【裁判全文】
臺灣臺南地方法院交通事件裁定         98年度交聲字第623號
原處分機關  交通部公路總局嘉義區監理所麻豆監理站
異  議  人
即受處分人  甲○○
上列受處分人因違反道路交通管理處罰條例案件，對於交通部公
路總局嘉義區監理所麻豆監理站，民國98年5月18日所為之裁決
處分（處分案號：麻監裁罰字第裁75-AEX697413號），聲明異議
，本院裁定如下：
      主  文
原處分撤銷。
甲○○不罰。
      理  由
一、原處分意旨略以：異議人即受處分人甲○○（下稱異議人）
    駕駛車號MVE-806號重型機車，於民國（下同）98年4月10日
    1時58分許，行經臺北市○○○路○段與長安西路之路口處（
    下稱系爭路口）闖紅燈，經員警攔檢而不服取締逃逸，臺北
    市政府警察局大同分局（下稱舉發機關）員警就經警攔檢而
    不服取締部分予以製單舉發，嗣原處分機關即交通部公路總
    局嘉義區監理所臺南監理站，以異議人違規事實明確，乃依
    道路交通管理處罰條例（下稱處罰條例）第60條第1項、第
    63條第1項第1款及違反道路交通管理事件統一裁罰基準表（
    以下簡稱基準表）之規定，裁處異議人新臺幣（下同）
    3,000元之罰鍰，加記違規點數1點等語。
二、聲明異議意旨略以：伊否認有違規之情事，上揭時點並未到
    過臺北市，又異議人之妻經營早餐店，其早上5點就需起床
    幫忙，白天又要上班，無從到臺北違規。另該日17時38分因
    有右手腕、右手肘、雙膝擦傷、右大腳指鈍傷之傷害，曾至
    國立成功大學醫學院附設醫院就診，並於同日18時9分離院
    ，更可徵異議人並未到臺北違規，為此聲明異議，請求撤銷
    原處分。
三、按「汽車駕駛人，駕駛汽車有違反本條例之行為，經交通勤
    務警察或依法令執行交通稽查任務人員制止時，不聽制止或
    拒絕停車接受稽查而逃逸者，除按各該條規定處罰外，處新
    臺幣3, 000元以上6,000元以下罰鍰」、「汽車駕駛人有第
    60條第1項者，除依原條款處罰鍰外，並予記違規點數1點」
    ，道路交通管理處罰條例第60條第1項、第63條第1項第1款
    分別定有明文。復按「犯罪事實應依證據認定之，無證據不
    得認定犯罪事實」；又「不能證明被告犯罪或其行為不罰者
    ，應諭知無罪之判決」，有刑事訴訟法第154條第2項、第30
    1條第1項明文。準此，認定不利於被告之事實，須依積極證
    據，苟積極證據不足為不利於被告事實之認定時，即應為有
    利於被告之認定，更不必有何有利之證據；且事實之認定，
    應憑證據，如未能發現相當證據，或證據不足以證明，自不
    能以推測或擬制之方法，以為裁判基礎；而認定犯罪事實所
    憑證據，雖不以直接證據為限，間接證據亦包括在內；然而
    無論直接或間接證據，其為訴訟上之證明，須於通常一般之
    人均不致有所懷疑，而得確信其為真實之程度者，始得據為
    有罪之認定，若其關於被告是否犯罪之證明未能達此程度，
    而有合理性懷疑之存在時，事實審法院復已就其心證上理由
    予以闡述，敘明其如何無從為有罪之確信，因而為無罪之判
    決，尚不得任意指為違法，最高法院分別著有30年上字第81
    6號、40年臺上字第86號、76年臺上字第4986號等判例可資
    參照。而依道路交通管理處罰條例第89條規定，法院受理有
    關交通事件，準用刑事訴訟法之規定，前開規定及判例意旨
    自得適用於本件聲明異議案件。
四、本院審查：
  (一)舉發機關以異議人駕駛車號MVE-806號重型機車，於98年4月
    10 日1時58分許，行經系爭路口處闖紅燈，經員警攔檢而不
    服取締逃逸，故予以製單舉發，嗣原處分機關以異議人違規
    事實明確，裁處異議人3,000元之罰鍰，加記違規點數1點事
    實，有原處分機關麻監裁罰字第裁75-AEX697413號裁決書、
    舉發機關北市警交字第AEX697413號舉發通知單為證。
  (二)惟異議人以其上揭時點未曾到過臺北又該日17時38分至18
    時9分，曾因傷至國立成功大學醫學院附設醫院就診等事由
    置辯，並提出有國立成功大學醫學院附設醫院乙種診斷證明
    書為證。且證人即本件舉發員警許嘉尚證稱：「本件是我告
    發的，當時這臺機車是由臺北市○○○路東往西行駛，行至
    重慶北路一段，當時東往西是紅燈，我就站在禁止線的路邊
    ，這臺機車紅燈越線停在機車待轉區上，我就拿掌上型電腦
    查詢這臺機車的車籍，我本想說過去叫他過來告知他已經侵
    佔道路權，我去時，當時該名駕駛回頭看了一眼就騎走了，
    我同事站在對面西邊，我站在東邊，我同事有指揮該機車停
    下來，但是該機車已經急速駛離，我同事說他記車牌除806
    外，其餘沒有記清楚，但是我在路口查詢該車所記下來的車
    牌無誤」、「當時駕車的不是現場的異議人」、「駕駛者年
    紀約30來歲，身材比異議人還高一點」等語證述明確（參本
    院卷第29-30頁），足可證異議人確非違規之行為人無訛。
    本件異議人既非上揭違規行為之駕駛人，依上開法理，原處
    分機關自不得逕處罰異議人，原處分機關貿然予以裁罰，於
    法即有未合。故應由本院裁定將原處分撤銷，並另為異議人
    不罰之諭知，以資適法。
五、據上論斷，應依道路交通管理處罰條例第87條第2 項、道路
    交通案件處理辦法第20條，裁定如主文。
中    華    民    國    98    年    9     月    22    日
                  交通法庭   法  官  廖建彥
以上正本證明與原本無異。
如不服本裁定應於送達後5日內向本院提出抗告狀（應附繕本）
。
                             書記官  吳揆滿
中    華    民    國    98    年    9     月    22     日


司法院資訊處製作；財團法人民間司法改革基金會備份。
